臺灣高雄地方法院民事判決　　　　　　　 95年度婚字第743號
原　　　告　丙○○
訴訟代理人　乙○○○
被　　　告　甲○○
　　　　　　　　　 　（現於高雄第二監獄服刑中）
上列當事人間請求離婚事件，本院於民國95年7 月4 日言詞辯論
終結，判決如下：
    主      文
准原告與被告離婚。
訴訟費用由被告負擔。
    事實及理由
一、原告起訴主張：兩造於民國92年3 月14日結婚，現婚姻關係
    仍存續中。詎被告於婚後劣根性暴露無遺，除不務正業外，
    更吸食毒品，93年間因吸毒經法院判處有期徒刑二月確定，
    嗣因竊取他人之砂石車經法院判處有期徒刑一年確定，而在
    95年2 月23日入監服刑，因而從未支付家庭生活所需費用，
    是被告於兩造婚姻關係存續中，未盡照顧家庭及子女之責，
    夫妻間共同生活及相互扶持之婚姻本質已蕩然無存，顯見兩
    造間之婚姻確有難以維持之重大事由存在，且此重大事由係
    緣自被告長期吸食毒品所致。為此，爰依民法第1052條第1
    項第10款、同條2 項之規定，以選擇合併方式提起本訴。並
    聲明：請求判決如主文所示等語。
二、被告則以：原告早就知道被告犯罪，伊不同意離婚，並希望
    原告能原諒等語置辯。
三、原告主張兩造於92年3 月14日結婚，現婚姻關係仍存續中之
    事實，業據原告提出戶籍謄本1 件附卷為憑，復為被告到庭
    所不爭執，本院審酌上開證物，堪信原告此部分主張之事實
    為真實。原告另主張被告於93年間因吸毒經法院判處有期徒
    刑二月確定，嗣因竊取他人之砂石車經法院判處有期徒刑一
    年確定，而在95年2 月23日入監服刑等情，業據本院依職權
    調閱被告前科紀錄有臺灣高等法院被告前案紀錄表在卷可稽
    。惟經查原告於本院95年7 月4 日審理時自承於92年得知被
    告吸毒並被法院判刑確定，93年10月由報上得知被告犯竊盜
    罪，是原告自93年10月得知被告犯竊盜罪之事實至95年6 月
    提起本件離婚訴訟已逾1 年一節，洵堪認定。
四、按「夫妻之一方，有左列情形之一者，他方得向法院請求離
    婚：一○：被處三年以上徒刑或因犯不名譽之罪被處徒刑者
    。」，又「對於第1052條第6 款及第10款之情事，有請求權
    之一方，自知悉後已逾一年，或自其情事發生後已逾五年者
    ，不得請求離婚。」，民法第1052條第1 項第10款、第1054
    條分別定有明文。而「民法第1052條第10款所定被處三年以
    上之徒刑或因犯不名譽之罪被處徒刑者，係指被處徒刑之判
    決已確定者而言。故民法第1054條所定知悉其情事，應自知
    悉被處徒刑之判決確定時起算．．．」，「民法第1054條所
    謂知悉後已逾一年，係指知有法定離婚原因後，亦即知悉被
    處徒刑確定之事實已逾一年而言。」，此有最高法院67年度
    台上字第33號判例、57年度台上字第1300號判決意旨可資參
    照，核先敘明。準此，原告自93年10月得知被告犯竊盜罪之
    事實至95年6 月提起本件離婚訴訟已逾1 年一節，已如前述
    。從而，揆諸前揭民法第1054條之法律規定，及最高法院67
    年度台上字第33號判例、57年度台上字第1300號等判決意旨
    以觀，原告依民法第1052條第1 項第10款之規定，據以請求
    離婚，於法顯有未合，自難准許。
五、次按「有民法第1052條第1 項以外之重大事由，難以維持婚
    姻者，夫妻之一方得請求離婚」，民法第1052條第2 項前段
    定有明文。又民法親屬編修正前，第1052條就裁判離婚原因
    ，原採列舉主義，於74年6 月3 日修正公布時，乃參酌外國
    破綻主義離婚法之精神，在同條增列第2 項「有前項以外之
    重大事由，難以維持婚姻者，夫妻之一方，得請求離婚」之
    規定，其立法本旨，乃以同條第一項各款列舉之離婚原因，
    過於嚴格，故增列第2 項，即夫妻一方之事由，雖不備同條
    第一項所列各款之要件，祇須按其事由之情節，在客觀上，
    確屬難以維持婚姻生活者，亦在得請求裁判離婚之列。而婚
    姻以雙方共同生活、相互扶持為目的，並以深摯情感為基礎
    ，如夫妻雙方婚姻生活之感情基礎業已破裂，且客觀上亦難
    以期待其回復者，即可認有難以維持婚姻之重大事由，而無
    強求其繼續維持婚姻關係之必要。至於同條但書所規定「難
    以維持婚姻之重大事由應由夫妻之一方負責者，僅他方得請
    求離婚」，乃因如肯定有責配偶之離婚請求，無異承認恣意
    離婚，破壞婚姻秩序，且有背於道義，尤其違反「自己清白
    」之法理，有欠公允，同時亦與國民之法感情及倫理觀念不
    合，因而採消極破綻主義。然若夫妻雙方均為有責時，則應
    衡量比較雙方之有責程度，而許責任較輕之一方向應負主要
    責任之他方請求離婚，如雙方之有責程度相同時，則雙方均
    得請求離婚，始符公平，此亦有最高法院90年度台上字第19
    65號判決意旨足資參照。經查，原告復主張被告於93年間因
    吸毒經法院判處有期徒刑二月確定，嗣因竊取他人之砂石車
    經法院判處有期徒刑一年確定，而在95年2 月23日入監服刑
    ，因而從未支付家庭生活所需費用，顯見兩造間之婚姻確有
    難以維持之重大事由存在，且此重大事由係緣自被告吸毒及
    竊盜所致，原告爰依民法第1052條第2 項之規定，據以請求
    准許兩造離婚等情，已據原告到庭指訴綦詳，核與本院依職
    權查詢被告前科紀錄表相符，本院審酌原告為女子，竟須於
    被告在監期間1 人獨力負擔維持家庭生計，而婚姻係以雙方
    共同生活、相互扶持為目的，並以深摯情感為基礎，衡諸客
    觀上一般人身處原告同一處境，顯已喪失維持婚姻之意欲，
    而由原告提起本件訴訟，足見其主觀上亦無維持婚姻之意願
    ，足認兩造之婚姻顯已生破綻而無回復之希望，且此重大事
    由之發生，係緣自被告吸食及竊盜遭判刑所致，故係可歸責
    於被告。從而，原告依據民法第1052條第2 項之規定，據以
    訴請離婚，洵屬有據（最高法院75年度台上字第1148號判決
    意旨參照），所訴自應予以准許。
六、據上論結，原告之訴為有理由，依民事訴訟法第78條，判決
    如主文。
中　　華　　民　　國　　94　　年　　7 　　月　　18　　日
                      臺灣高雄地方法院家事法庭
                          法　 官　何清富
上為正本，係照原本作成。
如不服本判決，應於送達後20日內，向本院提出上訴狀並提出上
訴理由。
中　　華　　民　　國　　95　　年　　7 　　月　　18　　日
                           書記官　鄭翠蘭
